臺灣桃園地方法院刑事判決　　　　　　　　　　　　　　九十二年度交訴字第七號
　　公　訴　人　臺灣桃園地方法院檢察署檢察官
　　被　　　告　丁○○　男　三.
　　選任辯護人　許啟龍律師
右列被告因業務過失致死案件，經檢察官提起公訴（九十一年度偵字第二一九六三號
、第二一九七四號），本院判決如左：
    主  文
丁○○無罪。
    理  由
一、公訴意旨略以：被告丁○○係全天祥企業有限公司之司機，為從事駕駛業務之人
    ，於民國九十一年五月十一日下午，駕駛車牌號碼ＲＰ—二三二號自用大貨車，
    旁載同事乙○○，沿桃園縣龜山鄉迴龍往桃園市區方向行駛，於同日下午二時許
    ，途經桃園縣龜山鄉○○路○段與長壽路口時，本應注意車前狀況及兩車併行之
    間隔，並隨時採取必要之安全措施，且依當時之狀況能注意，竟疏未注意，適有
    被害人黃壬達騎乘車牌ＩＴＵ—九三九號（起訴書誤載為二八一號）重型機車在
    同向右側車道行駛，被告丁○○所駕駛之自用大貨車不慎撞倒黃壬達所騎乘之重
    型機車，且該自用大貨車輾壓黃壬達之頭、胸部，造成黃壬達神經性休克、頭胸
    部鈍挫傷當場不治死亡，因認被告丁○○涉有刑法第二百七十六條第二項之業務
    過失致死之罪嫌云云。
二、公訴人認被告丁○○涉有右揭過失致人於死之犯行，無非係以採自被害人黃壬達
    所戴安全帽上藍綠色油漆與採自被告丁○○所駕駛之自用大貨車右後側輪胎上方
    油漆及車身逃生門口之油漆比鑑後，三者均有丙烯酸類—三聚氰胺—硝化纖維—
    聚酯樹脂成份，有內政部警政署刑事警察局鑑驗通知書一紙在卷可憑，足證黃壬
    達係遭被告丁○○駕車撞斃。另黃壬達因本件車禍死亡，亦有相驗筆錄、驗斷書
    、相驗屍體證明書、道路交通事故調查報告表照片二十六張等在卷可稽，被告丁○○應注意能注意竟疏未注意致肇車禍，其有過失甚為顯然，且被告之過失行為
    與死者黃壬達之死亡間有相當因果關係等為其主要論據。
三、訊據被告丁○○固不否認受僱於全天祥企業有限公司擔任載貨司機，並於上開時
    、地駕駛上開大貨車發生車禍之事實，然堅詞否認有前開過失致人於死之犯行，
    辯稱：伊駕車行至萬壽路二段與長壽路口前，發現前方路口之紅綠燈已變為紅燈
    後，伊即踩煞車準備停車，所以當時之車速約只有三十至四十公里間，事故發生
    當時伊有聽到車後有撞擊聲，伊從後視鏡有看到一個人躺在後面，伊就與助手乙○○一同下車查看，發現黃壬達被機車壓倒在伊車子後方之地上，當時有一個人
    站在路旁的人行道上，那個人有說不關伊的事，然後那個人就開車離開現場，伊
    有告訴警方那個人的車號，伊確實沒有撞到黃壬達等語。
四、按犯罪事實，應依證據認定之，無證據不得認定犯罪事實，又不能證明被告犯罪
    者，應為無罪之判決，刑事訴訟法第一百五十四條第二項及同法第三百零一條第
    一項分別定有明文。又刑法上處罰過失犯，須行為人對犯罪之發生，有注意之義
    務，且依當時情形能注意，竟疏於注意，而使結果發生，始能加以處罰，若依當
    時情形，結果之發生，及事出突然，非其所注意防範，即無過失之可言，縱有結
    果之發生，亦不能令負刑責（最高法院八十年度臺上字第四０五六號判決意旨參
    照）。而於認定行為人對於交通事故之發生是否有過失責任時，除在現場之關係
    人對於經過情形之敘述外，必再參酌車禍發生現場所遺留之各項跡證，於科學上
    加以綜合研判，始能認定行為人對事故之發生是否係能預見而未預見，及應注意
    並能注意而不注意，而定其過失罪責。
五、經查：
（一）被告黃壬達於九十一年五月十一日下午二時許，駕駛車牌號碼ＲＰ—二三二號
      自用大貨車裝載礦泉水，沿桃園縣龜山鄉○○路○段外側車道由北往南方向行
      駛，準備送貨至虎頭山國防部營站，於行經萬壽路二段與長壽路口前約五十七
      公尺處發生車禍，被害人黃壬達所騎乘之ＩＴＵ—九三九號機車已倒在被告所
      駕大貨車之後方，被害人黃壬達並遭其機車壓倒在地上，嗣於送醫途中不治死
      亡之事實，為被告所不爭執，並經證人乙○○與證人林正峰、康文曄即至現場
      處理車禍之員警於本院調查中證述明確，並有桃園縣警察局道路交通事故調查
      表、事故現場圖、事故現場照片等附卷可稽。而被害人黃壬達因本件車禍受有
      右頂顳部、左、右胸部肋骨骨折變形等傷害，於送醫途中不治死亡之事實，業
      經臺灣桃園地方法院檢察署檢察官督同檢驗員相驗屬實，製有勘驗筆錄、驗斷
      書、相驗屍體證明書及長庚紀念醫院病歷摘要等在卷可憑（見九十年度相字第
      七九四號卷第三九頁、第四三頁至第五０頁），應堪信為真實。
（二）公訴人認被告丁○○駕車撞及同向行駛之黃壬達，輾壓黃壬達之頭、胸部而死
      亡，無非係以採自被害人黃壬達所戴安全帽上藍綠色油漆與採自被告丁○○所
      駕駛之自用大貨車右後側輪胎上方油漆及車身逃生門口之油漆，經內政部警政
      署刑事警察局比對鑑定結果三者之油漆成份相似等為據，此固有內政部警政署
      刑事警察局九十年七月十日刑鑑字第０九一０一三一０二九號鑑驗通知書一紙
      在卷可憑，然根據上開鑑驗通知書所載編號一之油漆檢體採自死者黃壬達所戴
      安全帽藍綠色油漆；編號二之油漆檢體採自ＲＰ—二三二號貨車右後側輪胎上
      方；編號三之油漆檢體採自ＲＰ—二三二號貨車車身逃生口，而據證人呂孟元
      即桃園縣政府警察局鑑識組警員於本院調查時證稱：「（可否說明採樣過程？
      ）當天我們協同龜山分局之鑑識小組，在採樣之前先照相存證，最後才是採集
      油漆。油漆是採ＲＰ─二三二號貨車右後輪胎上方之油漆，貨車右側逃生門地
      方、貨車車頭右前後照鏡下方、後照鏡白色油漆等這些疑似撞擊的地方我們都
      有照相。被害人方面我們只有採集安全帽上之油漆，因為我們沒有發現到有油
      漆轉移地方，所以就沒有採集機車之油漆，安全帽部分發現有藍綠色油漆」、
      「（貨車採集地點是照片中那些部位？）貨車右後輪胎上方的油漆就是我們鑑
      識組人員用筆指的地方，右側逃生門也是我們用筆指的地方．．．」等語（見
      本卷一第一二八頁、第一二九頁），並佐以證人呂孟元當庭提出之採證過程照
      片（見本院卷一第一三七頁、第一三八頁），可見編號二、三檢體採樣之位置
      均在上開貨車右邊車身下方之藍色油漆處，而上開貨車右邊車身下方藍色油漆
      之上緣距離地面約一百公分（見本院卷一第一００頁下方照片），則編號二、
      三檢體採樣之位置距離地面必少於一百公分，而以一名成年男子騎乘被害人黃
      壬達當時所騎三陽牌汽缸容量一百二十四西西之同型重型機車時，機車騎士頭
      部之高度顯然高於上開貨車右邊車身下方之藍色油漆上緣甚多，此有被告提出
      之照片在卷可參（見本院卷一第九九頁），則被告駕駛之大貨車右邊車身下方
      藍色油漆部分自不可能撞擊正在騎乘機車之被害人頭部所戴安全帽，是上開鑑
      驗通知書自無法證明被害人黃壬達遭被告所駕駛之貨車撞擊後倒地而輾壓致死
      ，公訴人僅以上開鑑驗結果認被告將被害人所騎機車撞倒，即有誤會。
（三）又本院依職權函請內政部警政署刑事警察局鑑定被害人所騎機車是否有外來移
      轉油漆，並與之前採自上開貨車之油漆片比對是否有相似之處，經該局檢視證
      物後，發現編號Ａ即機車正面導流板有二處擦痕，一處附有綠色漆、綠色及白
      色混合漆、綠色、白色及棕紅色混合漆，因白色漆均與綠色漆、棕紅色漆磨混
      ，無法有效採樣，故未予採樣鑑驗；另一處有明顯擦痕，但未發現擦附外來物
      質。編號Ｂ部分即機車左側導流板有五處擦痕，附著外來物型態為外來白色漆
      痕（取漆痕量較多者鑑驗，予以編號Ｂ—一）、棕色生鏽物附著痕，再經以外
      觀比對、掃瞄式電子顯微鏡／Ｘ射線能譜分析法、紅外線光譜分析法分析研判
      ，編號Ｂ—一檢體與編號六—一檢體（即採自貨車車頭右側後照鏡上油漆檢體
      ）成分相似，有內政部警政署刑事警察局九十三年七月一日刑鑑字第０九三０
      ０七二六四一號鑑驗通知書及照片四十六張在卷可證，然上開貨車車頭右側後
      照鏡與機車左後導流板之高度明顯不一，兩者高度相距甚大，此有被告提出之
      模擬照片在卷可稽（見本院卷一第九九頁），可見兩車在行進時，上開貨車之
      右側後照鏡不可能與機車左後導流板發生碰撞，況且兩者之油漆雖經鑑驗結果
      其成分相似，然不能證明兩者係來自同一來源，此經鑑定證人楊勝雄於本院調
      查時證稱無訛（見本院卷一第八九頁），是上開鑑驗通知書亦無法證明被告所
      駕駛之大貨車有碰撞到被害人騎乘之機車，致被害人之機車倒地之事實。
（四）另觀諸卷附之桃園縣警察局道路交通事故調查報告表、事故現場圖及事故現場
      照片，可知肇事當時天候雨、日間自然光線、路面無缺陷、道路無障礙、視距
      良好，肇事路段之萬壽路二段為雙向六車道，被告所駕大貨車停放在萬壽路二
      段之外側車道與中間車道之間，其左側輪胎正好壓在外側車道與中間車道之分
      隔線上，右側車身距右側路面邊線一點四公尺，被害人黃壬達之機車車頭從路
      面邊線方向往左側斜倒在大貨車後方，其車頭距離大貨車後車輪有七點二公尺
      ，機車車頭壓在路面邊線，機車後車輪距離路面邊線零點五公尺，被害人黃壬
      達往左側倒地遭其機車壓住左腳，被害人頭部著地時遺留之血跡距離路面邊線
      一點八公尺，而上開大貨車車身最寬處有二點二三公尺（見本院卷二第四九頁
      之電話公務紀錄），然據被告所駕駛大貨車於車禍發生後停車之位置，其右側
      車身距右側路面邊線有一點四公尺，以一般重型機車之寬度而言，該間隔已足
      供一般重型機車安全通過，且被告將車停止時，其前後輪胎均未有歪斜之情形
      ，此有現場照片在卷可稽（見相字卷第三０頁、第三一頁），依卷內證據資料
      並無法證明被告於肇事後，有故意將車往內側車道行駛之情形，另參以上開大
      貨車之左側車輪還壓在中間車道與外側車道之分隔線上觀之，足見被告當時已
      往中間車道方向靠左行駛，被告駕駛大貨車與被害人所騎乘之機車併行時應有
      注意兩車併行之間隔，而道路交通安全規則第九十四條第三項規定：「汽車行
      駛時，駕駛人應注意車前狀況及兩車併行之間隔．．．」，雖無規定併行間隔
      之標準，自應依實際狀況而為認定，本件車禍當時雖有下雨，然當時視距良好
      、路面無缺陷、道路無障礙，並無特別之路況發生，自難再期待被告仍必須預
      留更大之兩車併行間隔，以利被害人騎乘機車通行。又公訴人認被告未注意車
      前狀況以致肇事，然被告於本院審理時辯稱：伊一直行駛在被害人機車前面，
      伊沒有超越被害人所騎機車，被害人在伊後面云云（見本院卷二第六七頁），
      而目擊證人丙○○於警詢時證稱：「．．．當時我正在路邊上廁所，上完後準
      備走到人行道開我的小貨車Ｚ六—二四六一號車。突然看見一位重機車車號Ｉ
      ＴＵ—九三九號騎士由新莊往林口方向行駛於外側車道，當時我看見一輛貨車
      ＲＰ—二三二號車由該部機車騎士（ＩＴＵ—九三九號）左側經過後，該部機
      車騎士（黃壬達）即倒在路邊．．．」、「我未看見有無發生擦撞（該大貨車
      ＲＰ—二三二號車與ＩＴＵ—九三九號車並未看見有無擦撞），只看見大貨車
      ＲＰ—二三二號車經過後，該機車騎士黃壬達即倒在地上．．．」等語（見九
      十一年度他字第一一八六號卷第二三頁反面、第二四頁正面），嗣於本院調查
      時改稱：「．．．就看到被告的貨車就在前面煞車準備要停，然後有一台摩托
      車很快過來，小貨車先煞車，然後摩托車也煞車就跌倒．．．」等語（見本院
      卷二第一六頁），證人丙○○之證述前後不一，而檢察官並未能舉證證明被告
      駕駛大貨車確係從後方超越被害人之機車，從現場所遺留之跡證亦無法判斷發
      生車禍前究竟是何者之車輛在前面，則檢察官認被告未注意車前狀況及未保持
      兩車併行之間隔致肇事，即屬無據。
（五）又被害人黃壬達屍體經檢察官率同該署檢驗員相驗結果，認死者「右頂顳部明
      顯變形骨折，右耳後四乘四公分挫裂傷，左右胸部肋骨多支骨折，以右胸部更
      嚴重，胸廓明顯變形，胸部呈皮下氣腫、變形，左右肩胛上部二二乘十公分擦
      傷，左外踝部一乘一公分擦傷，致死創傷在頭、胸部鈍性傷（遭輾壓）」，有
      上開驗斷書存卷可證，參以鑑定證人即負責相驗被害人黃壬達之臺灣桃園地方
      法院檢察署檢驗員甲○○於本院審理時到庭證稱：「（據驗斷書所載胸腹部傷
      研判是何造成的？）根據我的經驗是重物壓擠造成的」、「（驗斷書的結論寫
      遭輾壓致死？）依據死者受傷狀況判斷」、「（若自己騎機車摔倒壓在身上是
      否會造成這樣的傷害？）依我驗斷書所寫的頭部及胸部（誤載為腹部）的傷勢
      被自己機車壓倒是不可能的」等語（見本院卷二第五五頁、第五八頁），以及
      被害人黃壬達所戴安全帽左右兩側均已破損，尤其左側有多處擦損痕跡等情觀
      之（見本院卷一第一０九頁、第一一０頁），可見該安全帽之左側與路面曾有
      嚴重之刮擦，若被害人黃壬達係因機車跌倒後頭部左側觸地受傷，其安全帽右
      側自不可能破損，是依被害人黃壬達之傷勢、鑑定證人甲○○前開證述及安全
      帽破損情形，以及採自被害人黃壬達所戴安全帽藍綠色上油漆與採自被告丁○○所駕駛之自用大貨車右後側輪胎上方油漆及車身逃生門口之油漆，經內政部
      警政署刑事警察局比對鑑定結果三者之油漆成份相似等因素判斷，本院認被害
      人黃壬達所受之傷勢顯不可能是黃壬達騎機車摔倒後，遭其本身之機車壓住而
      產生，而應係被害人黃壬達騎機車行駛在被告所駕駛之大貨車右側時，突然因
      不明原因往左側傾倒，在倒地前其所戴安全帽碰到被告駕駛大貨車車身，安全
      帽左側刮擦大貨車車身下方之藍色油漆後，其頭、胸部倒地遭被告所駕駛大貨
      車右後輪胎輾壓造成，且被告於檢察官偵訊時即自承當時車上載有礦泉水四十
      八箱，一箱兩瓶，一瓶五千西西等語（見相字卷第三九頁反面），可見大貨車
      載貨之重量至少就有四百八十公斤，加上大貨車本身之重量六點八公噸及被告
      與其助手乙○○之重量，雖當時大貨車車速不快，然以當時該大貨車之重量輾
      壓被害人所戴安全帽，致被害人之頭、胸部受有多處骨折致死，並無不可能之
      事，是被告辯稱當時伊車速只有三十公里至四十公里左右，輪胎直徑八十公分
      ，不可能輾壓被害人云云，尚難採信。至被害人黃壬達騎乘機車倒地之可能原
      因有多種，有可能當時天雨路滑，被害人操控機車失當或緊急煞車或其他原因
      跌倒，其原因不一而足，雖證人丙○○於本院調查時證稱：「可能是下雨天路
      滑，就摔倒在路面上，當時旁邊都沒有任何人．．．」、「．．．我認為可能
      是煞車跌倒」等語（見本院卷二第一六頁），然此係證人丙○○之個人推測之
      詞，尚難據此認定被害人係因天雨路滑煞車跌倒。又車禍當時除了被告之大貨
      車與被害人之機車外，別無其他車輛經過，亦無從據此推論被告之大貨車有碰
      撞到被害人之機車，而依前開說明，檢察官提出之鑑驗通知書及本院依職權囑
      託內政部警政署刑事警察局鑑驗之結果，均無法證明被害人機車倒地係遭被告
      所駕駛大貨車碰撞造成，除此之外遍查全卷證據資料，亦無證據足認被告所駕
      車輛與被害人所騎乘機車有相吻合明顯之碰撞痕跡，且本件經送請臺灣省桃園
      縣區車輛行車事故鑑定委員會鑑定行車事故之原因，經該委員會研議分析結果
      後認為：「由於兩車擦撞之痕跡與行駛之前後關係均無法確認，黃壬達機車究
      係自行滑倒或擦撞後跌倒無法研判」等語，此有該委員會九十二年十一月十八
      日府車鑑桃字第九二一二０二號函在卷可參，是被害人倒地後雖遭被告所駕大
      貨車之右後輪胎輾壓致死，然此突發狀況顯非被告當時所能注意，尚難認被告
      對被害人黃壬達之死亡負過失之責。
六、綜合上述，檢察官認被告未注意車前狀況及兩車併行之間隔，對本件車禍應負過
    失致死之罪責，然依現場客觀跡證並未能證明被告有未注意車前狀況及兩車併行
    之間隔之過失行為，而按汽車駕駛人對於防止危險發生之相關交通法令之規定，
    業已遵守，並盡相當之注意義務，以防止危險發生，自可信賴他人亦能遵守交通
    規則並盡同等注意義務。若因此而發生交通事故，自得以信賴原則為由免除過失
    責任（最高法院八十四年臺上字第五三六０號判例參照）。依上說明，被告既在
    自己車道內向前行駛，亦無任何違規之情，被告自可信賴在其車身右側同向行駛
    之機車騎士應會盡相當注意義務，實難苛求被告應注意其右後方行駛之被害人機
    車有因摔倒而遭其右後輪胎輾壓致死之狀況發生，自難僅以被害人遭被告大貨車
    輾壓傷重不治之單純事實，即推認被告對本件事故之發生為有過失。是被告對本
    件車禍自屬不可能預見及不能注意，被告既不能預見，又無應注意能注意而不注
    意情事，被告對本件車禍之發生並無過失，自不能令負過失罪責。此外，復查無
    其他積極證據足認被告有公訴人所指過失致死犯行，自屬不能證明其犯罪，揆諸
    前開法條及說明，依法應諭知被告無罪之判決。
據上論斷，應依刑事訴訟法第三百零一條第一項，判決如主文。
本案經檢察官陳美華到庭執行職務。
中　　　華　　　民　　　國　　九十三　　年　　　八　　　月　　二十六　　日
                              臺灣桃園地方法院交通法庭
                                  審判長法  官 徐培元
                                        法  官 林晏鵬
                                        法  官 許乃文
右正本證明與原本無異。
如不服本判決，應於判決送達後十日內向本院提出上訴狀( 應附繕本 )，上訴於
臺灣高等法院。
                                        書記官 陳慧玲
中　　　華　　　民　　　國　　九十三　　年　　　八　　　月　　二十六　　日
